【裁判字號】    98,審訴,302
【裁判日期】    980212
【裁判案由】    清償借款
【裁判全文】
臺灣臺北地方法院民事裁定             98年度審訴字第302號
原      告  中國信託商業銀行股份有限公司
法定代理人  丙○○
被      告  乙○○
            甲○○
上列當事人間請求清償債務事件，本院裁定如下：
    主    文
本件移送臺灣臺南地方法院。
    理    由
一、按當事人得以合意定第一審管轄法院；訴訟之全部或一部，
    法院認為無管轄權者，依原告聲請或依職權以裁定移送於其
    管轄法院。第24條之合意管轄，如當事人之一造為法人或商
    人，依其預定用於同類契約之條款而成立，按其情形顯失公
    平者，他造於為本案之言詞辯論前，得聲請移送於其管轄法
    院。民事訴訟法第24條第1 項前段、第28條第1 項、第2 項
    前段分別定有明文。考其立法意旨，在於當事人之一造為法
    人或商人時，通常占有經濟上之強勢地位，如因契約涉訟而
    須赴被告之住、居所地應訴，無論在組織及人員編制上，均
    尚難稱有重大不便。如法人或商人以預定用於同類契約之債
    務履行地或合意管轄條款，與非法人或商人之他造訂立契約
    時，他造就此類條款表面上雖有締約與否之自由，實際上幾
    無磋商或變更之餘地。則一旦因該契約涉訟，他造即必須遠
    赴法人或商人以定型化契約所預定之法院應訴，在考量應訴
    之不便，且多所勞費等程序上不利益之情況下，經濟上弱勢
    者往往被迫放棄應訴之機會，如此不僅顯失公平，並某程度
    侵害經濟上弱勢者在憲法上所保障之訴訟權，於是特別明文
    排除合意管轄規定之適用。是以，定型化契約當事人因此爭
    執涉訟時，如法人或商人據此向合意管轄法院起訴，在不影
    響當事人程序利益及浪費訴訟資源之情況下，非法人或商人
    之他造於為本案之言詞辯論前，得聲請移送於其管轄法院。
    因此，在無其他特別審判籍管轄法院之適用時，法院受理此
    種移轉管轄之聲請，自應依民事訴訟法第1 條「以原就被」
    原則定管轄法院。
二、經查，本件原告固主張依兩造合意訂立之信用卡約定條款第
    25條、簡易通信貸款約定書第9 條之約定，合意以本院為管
    轄法院，爰向本院起訴請求被告清償債務等語。惟查，本件
    被告之住所地分別在高雄縣茄萣鄉、臺南縣仁德鄉，有戶籍
    謄本附卷可稽，被告之日常生活作息之地點既在高雄縣茄萣
    鄉、臺南縣仁德鄉，於發生本契約紛爭須訴訟時，自以在該
    處應訴最稱便利。在考量勞力、時間及費用等程序利益之情
    況下，原告作為一法人，以事先擬定之信用卡約定條款、簡
    易通信貸款約定書約定本院為管轄法院，即屬顯失公平，為
    保護經濟上弱勢之被告，揆諸前揭規定及說明所示，本件即
    應排除合意管轄法院規定之適用。兩造間既無其他特別審判
    籍管轄法院規定之適用，依民事訴訟法第1 條第1 項、第20
    條之規定，爰依被告甲○○之聲請將本件移送於臺灣臺南地
    方法院。
三、依民事訴訟法第28條第1項，裁定如主文。
中    華    民    國    98    年    2     月    12    日
                  民事第六庭    法  官  劉又菁
以上正本證明與原本無異。
如不服本裁定，應於裁定送達後10日內提出抗告狀，並繳納裁判
費新臺幣1,000元。
中    華    民    國    98    年    2     月    12    日
                                書記官  潘惠梅


司法院資訊處製作；財團法人民間司法改革基金會備份。
